【裁判字號】    99,台抗,392
【裁判日期】    990527
【裁判案由】    強制執行聲明異議
【裁判全文】
最高法院民事裁定              九十九年度台抗字第三九二號
再 抗告 人  富邦資產管理股份有限公司
法定代理人  乙○○
代  理  人  賴盛星律師
上列再抗告人因與債務人葉清泉間強制執行聲明異議事件，對於
中華民國九十八年十二月二十九日台灣高等法院裁定（九十八年
度抗字第二○三八號），提起再抗告，本院裁定如下：
    主  文
再抗告駁回。
再抗告程序費用由再抗告人負擔。
    理  由
按繼承人有數人時，在分割遺產前，各繼承人對於遺產全部為公
同共有，為民法第一千一百五十一條所明定。故繼承人對於個別
遺產，於分割遺產前，並無應有部分之可言，各繼承人尚非得按
各人應繼分之比例，予以處分或行使其權利。本件再抗告人向台
灣台北地方法院（下稱台北地院）聲請強制執行債務人葉清泉因
繼承而取得之系爭房地之公同共有權利，於民國九十八年七月十
四日由甲○○拍定，甲○○主張因拍賣公告記載系爭房屋之權利
範圍為公同共有一分之一，致伊誤認係拍賣系爭房屋全部而應買
，乃以意思表示錯誤為由，向台北地院聲明異議，請求撤銷拍定
程序。台北地院認甲○○之聲明為無理由，裁定予以駁回，甲○
○對之提起抗告。原法院以：按繼承人自繼承開始時，承受被繼
承人財產上之一切權利，並得隨時分割遺產，是繼承人於繼承開
始後，其對遺產之權利，性質上即為具有財產價值之權利，固得
以之為標的聲請強制執行，惟繼承人對遺產之公同共有權利係源
於繼承原因關係，於遺產分割析算完畢前，繼承人對特定物之公
同共有權利尚無法自一切權利義務公同共有之遺產中單獨抽離而
為處分，使拍定之第三人得因一部遺產權利加入全部遺產之公同
共有關係，是執行法院尚不得逕行拍賣債務人對於遺產之公同共
有權利，應待遺產分割完畢，再就債務人分得之特定財產為拍賣
。本件執行法院於查封債務人葉清泉因繼承而取得之系爭房地公
同共有權利後，未待遺產分割完畢，即逕行拍賣，拍賣程序有瑕
疵，爰將台北地院所為不利於甲○○之裁定廢棄，並自為裁定撤
銷原拍賣程序，揆諸前開說明於法並無違誤。末查執行法院已就
系爭房地之公同共有權利為查封，如債務人有怠於辦理遺產分割
之情形，尚非不得由再抗告人代位提起分割遺產訴訟，待分割遺
產完畢，始為拍賣，要無損於再抗告人之權益，原裁定所持見解
與司法院院字第一○五四號解釋意旨尚無扞格。再抗告論旨，以
此指摘原裁定不當，求予廢棄，為無理由，應予駁回。
據上論結，本件再抗告為無理由。依強制執行法第三十條之一，
民事訴訟法第四百九十五條之一第二項、第四百八十一條、第四
百四十九條第一項、第九十五條、第七十八條，裁定如主文。
中    華    民    國  九十九  年    五    月  二十七  日
                      最高法院民事第一庭
                          審判長法官  蕭  亨  國
                                法官  葉  勝  利
                                法官  高  孟  焄
                                法官  許  澍  林
                                法官  黃  秀  得
本件正本證明與原本無異
                                      書  記  官
中    華    民    國  九十九  年    六    月    八    日
                                                      ｖ

司法院資訊處製作；財團法人民間司法改革基金會備份。
